【裁判字號】    95,交上易,184
【裁判日期】    950817
【裁判案由】    公共危險
【裁判全文】
臺灣高等法院刑事判決               95年度交上易字第184號
上  訴  人  臺灣臺北地方法院檢察署檢察官
被      告  甲○○
上列上訴人因被告公共危險案件，不服臺灣臺北地方法院95年度
交易字第88號，中華民國95年5月30日第一審判決（起訴案號：
臺灣臺北地方法院檢察署94年度偵字第22838號），提起上訴，
本院判決如下：
    主  文
原判決撤銷。
甲○○服用酒類，不能安全駕駛動力交通工具而駕駛，處罰金新
臺幣玖萬元，如易服勞役，以新臺幣壹仟元折算壹日。
    事  實
一、甲○○於民國94年11月19日晚間9時許，在臺北市市○○道
    某餐廳飲用威士忌些許及啤酒3瓶後，明知其服用酒類後控
    制力及注意力已達不能安全駕駛動力交通工具之程度，仍駕
    駛車牌號碼Z2-4913號自用小客車上路，於同日晚間11時43
    分許，途經臺北市中正區○○○路、杭州南路口時，為警查
    獲，並施以酒精測試器測得其呼氣所含酒精濃度達0.83毫克
    /每公升而查獲。
二、案經臺北市政府警察局中正一分局移送臺灣臺北地方法院檢
    察署檢察官偵查後聲請簡易判決處刑，經原審認不宜以簡易
    判決處刑，改依通常程序審理。
    理  由
一、被告甲○○於本院對於上揭事實坦承不諱，雖前矢口否認有
    何公共危險犯行，辯稱：當日因知道聚餐將會喝酒，故傍晚
    約6至8時許即將車停在忠孝東路、杭州南路口附近，為警查
    獲時是喝完酒後坐計程車回去車上拿東西，當時並未開車云
    云。
二、惟查：
（一）證人即執行本件取締之員警南彥吉於原審證稱：「我本人
      是擔任警車駕駛，當時我沿忠孝東路西往東開，開很慢，
      路邊是淨空，當時我發現行跡可疑民眾，往我反方向走，
      我要盤查，倒車，突然發現後面有部車子，我從後視鏡看
      到他有在行駛的動作，我就把車子停下，前去盤查該車輛
      ，在詢問過程中聞到他有濃厚酒味，車上有二人」「（你
      當時查獲被告時，被告坐在何處？）駕駛座」「（你是否
      可以確定你行駛該路段時，該路段本來沒有車子？）是的
      ，本來沒有車子」「（你有無印象該路段的路旁沒有劃有
      可以停車的停車格？）我印象沒有」「（你確實有從後視
      鏡看到被告駕駛車輛緩慢移動？）有」等語（見原審卷第
      43至44頁），衡以證人南彥吉是在執行公務中，適經過該
      處，與被告並無何隙怨，並無設詞誣陷被告之理。
（二）被告雖於原審辯稱：「（你們當天是如何從市○○道到你
      們停車的餐廳？）坐計程車」「（當天車資多少？）新
      台幣（下同）100元有找，車資是我付的」「（警察如何
      查獲？）警察剛到，從我們旁邊開過來，我回頭看一下，
      沒有刻意理會，警察就到我車子旁邊，叫我下車，警察問
      我有無喝酒，我說對，我有喝酒，但沒有開車，警察懷疑
      我開車……」「（警察在查獲過程中，李小姐是否都在你
      旁邊？）都在」「（後來製作警訊筆錄過程中，你有無跟
      警察承認確實有酒後駕車？）我是有承認……」「（警訊
      筆錄你有無看過並簽名？）有看完，有簽名」云云（見原
      審卷第27至29頁）。然證人即當時在場之李佳樺於原審證
      稱：「（你們如何從市○○道到忠孝東路停車的地方？）
      坐計程車」「（當天計程車車資多少？）大約100元有找
      ，車資是我付的」「（警察如何查獲你們？）我們在車上
      聊天時，我遠遠看到警車停在我們面前，警察走過來，叫
      我們下車，警察發現被告有喝酒，我有問警察說我們沒開
      車，在車上聊天不行嗎，被告一直和警察爭執他沒有開車
      ……」「（被告在警局製作筆錄時，有無向警察承認酒後
      駕車？）被告沒有承認」（見原審卷第24至26頁），顯與
      被告所辯由其支付計程車資及於警詢時坦承酒醉駕車等情
      ，並不一致，是證人李佳樺所述顯係事後迴護之詞，不足
      採信。
（三）再則，被告於原審時辯稱：「（你當天幾點把車子停在被
      查獲地方？）傍晚大約6到8點間」「（你當時該處是否有
      停車格？）沒有」「（你幾點去該處取車？）大約晚上11
      點左右」「那天我知道要聚餐會喝酒，所以我就沒有開車
      過去」（見原審卷第45至46頁）。然被告被查獲之處係忠
      孝東路及杭州南路口，係屬主要幹道，該處並未劃設停車
      格，亦為被告所是認，倘如被告所言當天知悉要聚餐、飲
      酒，不能開車，被告應該知悉要將車停在可以停車之處所
      ，然被告卻於該處違規停車約達5小時之久，無虞違規開
      單或拖吊，亦不甚合情理，益見空言否認當時有駕駛之行
      為，顯係卸責之詞。
（四）被告於當時測得之酒測值已達0.83毫克/每公升之事實，
      業據被告坦承不諱，並有酒測單在卷可稽（見偵查卷第16
      頁）。且依交通部運輸研究所90年9月24日運安字第90000
      5854號函所載呼氣中酒精濃度每公升含量為0.25毫克，即
      相當於血液中酒精濃度（BAC）0.05%，且依該函所附該所
      79年「駕駛人行為反應之研究－酒醉駕車對駕駛行為之分
      析研究」指出：BAC達0.03%至0.05%時，對駕駛能力之
      影響為：多數駕駛人心境逐漸變幻不定，視覺與反應靈敏
      性減弱，對速度及距離的判斷力差。對心理行為之影響為
      ：觀察力逐漸欠缺，心情漸趨輕鬆，自信心增加，多話，
      精神狀態處於陶醉感。BAC到達0.05%至0.08%時，對駕
      駛能力之影響為：反應遲鈍，駕駛能力受損，遲而不決或
      決而不行。對心理行為之影響為：情緒鬆弛，感情與行為
      趨向誇張，肌肉不協調，精神處於興奮狀態。BAC到達
      0.08%至0.15%時，對駕駛能力之影響為：判斷力嚴重受到
      影響，體能與精神協調受損，駕駛之體能困難增加。對心
      理行為之影響為：產生情緒異常現象，步伐不平穩，言語
      不清，反應惡劣，記憶及判斷力受損，精神處於錯亂狀態
      。BAC超過0.15%時，對駕駛能力之影響為：視線搖晃，
      駕駛已進入恍惚狀態，判斷及理解遭到扭曲，駕駛不穩定
      。對心理行為之影響為：意識不明，嘔吐，站、走及講話
      困難，責任感喪失，精神處於麻痺狀態。BAC超過0. 5%
      時，對駕駛人能力之影響為：無法開車。對心理行為之影
      響為：爛醉如泥，失去知覺可能致死，精神處於昏睡狀態
      。被告於本件所測得之吐氣所含酒精成分為0.83毫克/ 每
      公升，相當於血液中酒精濃度（BAC）0.166%，依上開說
      明，其視線、判斷、理解能力等均受到相當程度之影響而
      減退，駕駛能力呈不穩定狀態。顯見被告當時已不勝酒力
      ，無法正常操控駕駛車輛，確已達於不能安全駕駛動力交
      通工具程度。
（五）此外復有刑法第185條之3案件測試觀察紀錄表（見偵查卷
      第13頁）、臺北市政府警察局94年11月19日北市警交大字
      第ABW842462號之舉發違反道路交通管理事件通知單在卷
      可憑（見偵查卷第16頁）。本件事證明確，被告犯行堪以
      認定。
三、論罪部分：
（一）被告行為後，刑法業經修正公布，而於95年7月1日生效施
      行，刑法第185條之3法定刑中關於罰金之規定，依刑法施
      行法第1條之1：「中華民國94年1月7日刑法修正施行後，
      刑法分則編所定罰金之貨幣單位為新臺幣」「94年1月7日
      刑法修正時，刑法分則編未修正之條文定有罰金者，自94
      年1月7日刑法修正施行後，就其所定數額提高為30倍。但
      72年6月26日至94年1月7日新增或修正之條文，就其所定
      數額提高為3倍」，由原先以銀元計算之情形，修正為依
      新臺幣計算並提高為3倍，是關於法定刑罰金部分，修正
      前後規定尚無不同。又修正前刑法第33條第5款原規定：
      「罰金：1元以上」，修正後規定：「罰金：新臺幣1千元
      以上，以百元計算之」，業將科處罰金之最低額提高至新
      臺幣1千元以上，則修正前之規定雖對於行為人較為有利
      ，惟因下列易服勞役折算標準部分，適用新法對被告較為
      有利，故整體適用結果，應依刑法第2條第1項但書規定，
      一體適用修正後之規定。而刑法關於罰金易服勞役之規定
      ，以刑法第185條之3最高罰金新臺幣9萬元論，依修正前
      罰金罰鍰提高標準條例第2條前段之規定，就原定數額提
      高為100倍折算1日，故應以銀元300元即新台幣900元，折
      算1日（未逾第42條第3項所規定罰金總額折算6個月之日
      數）。修正後刑法第42條第3項前段規定：「易服勞役以
      新台幣1千元、2千元或3千元折算1日」（未逾修正後同條
      第5項所規定罰金總額折算逾1年之日數）。比較新舊法以
      修正後之規定較有利於被告，自應依刑法第2條第1項但書
      規定，適用修正後刑法第42條第3項之規定，定其折算標
      準。
（二）核被告所為，係犯刑法第185條之3之服用酒類不能安全駕
      駛動力交通工具而駕駛罪。
四、原審認被告所犯罪證明確，予以論罪科刑，固非無見。惟查
    ：（一）原判決斟酌一切情狀，量處被告罰金3萬元，堪稱
    允適，惟量處罰金刑應同時諭知易服勞役之折算標準，原判
    決竟於主文諭知「處罰金3萬元，如易科罰金，以3百元折算
    1日」，而未諭知易服勞役之折算標準；且原判決於據上論
    斷欄援引刑法第41條第1項前段易科罰金之規定，而未援用
    刑法第42條第2項易服勞役之規定，自有未合。（二）原審
    未及比較上開刑法之修正情形，亦有未洽。檢察官提起上訴
    ，以原判決就所處罰金刑未依法諭知易服勞役之折算標準，
    且漏未引用刑法易服勞役之規定，指摘原判決不當，為有理
    由，且原判決亦有未洽，自應由本院予以撤銷改判。
五、爰審酌被告之素行（參卷附被告前案紀錄表），飲酒後已達
    不能安全駕駛動力交通工具之程度，仍駕駛車輛行駛於道路
    ，造成用路人不可預知之危險，且當時所測得之吐氣所含酒
    精成分達0.83毫克/每公升，犯後飾詞圖卸等一切情狀，量
    處如主文所示之刑，並諭知易服勞役之折算標準。
據上論斷，應依刑事訴訟法第369條第1項前段、第364條、第299
條第1項前段、刑法第2條第1項但書、第185條之3、第42條第3項
前段、刑法施行法第1條之1第1項、第2項但書，判決如主文。
本案經檢察官郭弘佑到庭執行職務。
中    華    民    國    95    年    8     月    17    日
                  刑事第二庭審判長法  官  蔡國在
                                  法  官  江振義
                                  法  官  王詠寰
以上正本證明與原本無異。
不得上訴。
                                  書記官  駱麗君
中    華    民    國    95    年    8     月    17    日
附錄：本案論罪科刑法條全文
刑法第185條之3
服用毒品、麻醉藥品、酒類或其他相類之物，不能安全駕駛動力
交通工具而駕駛者，處1年以下有期徒刑、拘役或3萬元以下罰金
。


司法院資訊處製作；財團法人民間司法改革基金會備份。
